【裁判字號】    92,上易,1544
【裁判日期】    921217
【裁判案由】    誣告
【裁判全文】
臺灣高等法院高雄分院刑事判決                  九十二年度上易字第一五四四號
    上  訴  人
    即  被  告  乙○○
    選任辯護人  許明德
                吳芝瑛
                鄭勝智
右上訴人因誣告案件，不服台灣高雄地方法院九十二年度易字第一三八九號中華民國
九十二年十月十三日第一審判決（起訴案號：台灣高雄地方法院檢察署九十二年度偵
字第四五三九號），提起上訴，本院判決如左：
    主  文
上訴駁回。
    事  實
一、乙○○明知其所持有發票人為「鑫永豐企業有限甲司」，付款人為臺灣中小企業
    銀行高雄分行、帳號０三四一０九號（甲訴人誤載為：00－000000號）
    、票據號碼為ＡＰ0000000號、票載發票日期為民國九十一年九月二十六
    日、票面金額新台幣（下同）四萬元之支票一紙（以下稱「系爭支票」），係於
    同年九月十七日在其位於高雄市○○○路一四七號三樓之二辦甲室內，借予蔡明
    宏使用，並未遺失，嗣屆票載期日之前一日，因蔡明宏未能存入足額款項供兌領
    ，乙○○竟於九十一年九月二十五日，基於未指定犯人誣告之犯意，至付款銀行
    臺灣中小企業高雄分行掛失止付系爭支票，在遺失票據申報書上填載該張票據於
    九十一年九月二十一日，在高雄市三民區遺失，未指定犯人，向該管警察機關誣
    告不特定人犯侵占遺失物罪，請求偵辦不特定之侵占遺失物者。惟因蔡明宏先向
    不知情之朱翼洲借款四萬元，早已將系爭支票交付予朱翼洲，朱翼洲屆時即以其
    母親崔惠君之高雄縣大寮郵局帳戶（帳號：0000000號）提示系爭支票時
    ，系爭支票已遭乙○○掛失止付而不獲兌現，始為高雄市票據交換所發現，而報
    警查獲上情。
二、案經高雄縣警察局林園分局報由臺灣高雄地方法院檢察署檢察官偵查起訴。
    理  由
一、本件檢察官聲請以簡易判決處刑，原審法院認為不宜，改依通常程序審理，原審
    判決後，被告不服上訴本院，程序上並無不合，先此敘明。
二、訊據上訴人即被告乙○○固坦承有於右揭時、地，有辦理系爭支票掛失止付等情
    ，惟否認有未指定犯人之誣告犯行，辯稱：蔡明宏有要向我借支票，但我沒有借
    他，系爭支票係要還我太太的姐夫，並非借予蔡明宏，後來找不到系爭支票，才
    去掛失止付云云。
三、經查：
  (一)被告於九十一年九月二十五日，至付款銀行臺灣中小企業高雄分行掛失止付系爭
    支票，在遺失票據申報書上填載該張票據於九十一年九月二十一日，在高雄市三
    民區遺失，業據被告直承不諱，嗣屆期朱翼洲以其母親崔惠君之高雄縣大寮郵局
    帳戶（帳號：0000000號）提示系爭支票時，遭已掛失止付為由而退票等
    情，業據證人朱翼洲於警詢、原審法院審理時證述明確（見警卷第一、二頁、原
    審卷第八十頁），並有掛失止付票據提示人資料查報表、遺失票據申報書、支票
    、退票理由單等附於警卷可稽（見警卷第六至十頁），則被告確有填具遺失票據
    申請書報請警察機關協助偵查侵占遺失物罪嫌之舉。
  (二)又系爭支票於九十一年九月十七日在被告位於高雄市○○○路一四七號三樓之二
    辦甲室內，借予蔡明宏使用一節，業據證人蔡明宏於警詢、偵查中及原審法院審
    理時證述明確（見警卷第三、四頁，偵查卷第十二頁，原審卷第十九、二十頁）
    。尤以於原審證稱：「因為屆票載期日之前一日下午，被告一直打電話給我，問
    我能不能存錢，我說只有二萬元，可否只存二萬元，被告說不用存入」等語（見
    原審卷第二十頁），於本院審理時亦同此證述無異，並謂係當場簽發支票交付。
    核與前款所述係九十一年九月二十五日掛失止付之情相符，若係蔡明宏非法取得
    該支票，自無於九十一年九月二十五日與被告協商表明其未能付足票面金額之理
    ，況被告既謂簽發系爭支票，係欲償還其連襟，後來找不到支票，即早已發覺支
    票非出於己意而外流，卻未及早報警偵辦，益徵其所辯係卸責之詞。
  (三)再者，被告於原審審理時坦承「證人蔡明宏有要向我借支票」（見原審卷第八十
    三頁），於本院審理時亦同此供承無異，足徵證人蔡明宏前開所言非虛；且本件
    系爭支票苟非被告交付予證人蔡明宏，則蔡明宏又如何能取得系爭支票，又本件
    系爭支票倘係證人蔡明宏未經被告同意而擅自取走，則依被告於原審審理時所言
    其既於開票後幾天，即發現可能為證人蔡明宏拿走（見同日審判筆錄），則此時
    被告大可報警處理，然被告當時並未報警，甚至於本件案發後迄今，於其已確定
    系爭支票係由證人蔡明宏交予證人朱翼洲後，仍未報警追究證人蔡明宏相關刑事
    責任，顯與常理有違。證人黃麗鳳於本院審理時證稱：「乙○○向我姐夫借錢及
    還錢是我經手的，我去年九月份某日，我姊夫叫我跟他要錢，我要跟被告拿支票
    時，他告訴我他開了一張四萬元的支票遺失，那天他沒有拿支票給我，我問他還
    有等幾天，我還跟他吵架。」等語，顯係臨訟串飾之詞，不足採信。
  (四)綜上所述，被告所辯上情，均屬事後卸責之詞，不足採信。本件事證明確，被告
    前揭未指定犯人誣告犯行，堪以認定。
四、核被告所為，係犯刑法第一百七十一條第一項之未指定犯人誣告罪。
五、原審依刑法第一百七十一條第一項、第四十一條第一項前段，罰金罰鍰提高標準
    條例第一條前段、第二條，並審酌被告率爾將交付予蔡明宏之系爭支票止付，影
    響支票交易之安全，及其所生之損害，被告犯罪後未能坦承犯行之態度等一切情
    狀，量處拘役四十日，並依法諭知如易科罰金以三百元折算一日之折算標準。認
    事用法尚無不合，量刑亦稱妥適，被告上訴意旨否認犯罪，空言指摘原判決不當
    ，並無可取，為無理由，應予駁回。
據上論斷，應依刑事訴訟法第三百六十八條，判決如主文。
本案經檢察官彭南雄到庭執行職務。
中        華        民        國  九十二    年    十二    月    十七    日
                              臺灣高等法院高雄分院刑事第四庭
                                  審判長法官  蕭權閔
                                        法官  陳吉雄
                                        法官  陳啟造
右正本證明與原本無異。
不得上訴。
                                  法院書記官  白蘭
中    華    民    國      九十二      年      十二      月    十八    日
本件論罪科刑法條：
刑法第一百七十一條第一項：
未指定犯人，而向該管甲務員誣告犯罪者，處一年以下有期徒刑、拘役或三百元以下
罰金。


司法院資訊處製作；財團法人民間司法改革基金會備份。
